【裁判字號】    97,上,144
【裁判日期】    971022
【裁判案由】    撤銷股東會決議
【裁判全文】
臺灣高等法院高雄分院民事判決           97年度上字第144號
上  訴  人  乙○○
訴訟代理人  黃振銘律師
被上訴人    台灣速駁通運股份有限公司
法定代理人  甲○○
訴訟代理人  李淑欣律師
上列當事人間因撤銷股東會決議事件，上訴人對於民國97年5 月
7日 臺灣高雄地方法院97年度訴字第154 號第一審判決提起上訴
，本院於97年10月15日辯論終結，茲判決如下：
    主  文
上訴駁回。
第二審訴訟費用由上訴人負擔。
    事 實 及 理 由
一、上訴人起訴主張：被上訴人於民國96年10月29日由監察人所
    召開之股東臨時會（下稱系爭股東臨時會），係由「嘉義汽
    車客運股份有限公司」（下稱嘉義客運公司）所召集，然依
    被上訴人之公司登記資料所示，監察人為「蔡佳宏」，並非
    嘉義客運公司，是系爭股東臨時會之召集程序顯非合法，所
    為修正章程及改選董監事等會議決議，即不合法而應予撤銷
    。爰依公司法第189 條之規定提起本訴等語。原審為上訴人
    敗訴之判決，上訴人不服，提起上訴，並聲明：(一)原判決廢
    棄。(二)被上訴人於96年10月29日之股東臨時會決議應予撤銷
    。
二、被上訴人則以：上訴人業經法院於96年10月3 日以執行命令
    禁止其行使一切股東權利，自無提起本件訴訟之權利，且系
    爭股東臨時會之召集程序係屬合法等語，資為抗辯。並聲明
    ：上訴駁回。
三、兩造不爭執之事項：
  (一)被上訴人於96年10月29日以「監察人嘉義汽車客運股份有限
    公司代表人蔡佳宏」名義召開系爭股東臨時會，並為修正章
    程及改選董監事等決議。
  (二)台灣高雄地方法院96年度執全字第5951號假處分事件，曾於
    96年10月3 日以執行命令禁止上訴人向被上訴人為任何轉讓
    、設定質權、行使股東表決權及一切股份表彰之股東權利之
    行為。
四、本件爭點為：
  (一)上訴人在執行命令限制下得否提起本件訴訟，其提起本件訴
    訟，當事人是否適格。
  (二)系爭股東臨時會之召集程序是否合法，上訴人提起本件撤銷
    股東會決議之訴，是否符合要件。
五、經查：
  (一)按股東會之召集程序或其決議方法違反法令或章程時，股東
    得自決議之日起1 個月內，訴請法院撤銷其決議，固為公司
    法第189 條所明定，然既謂股東得訴請法院撤銷其決議，則
    提起撤銷決議之訴之上訴人，在起訴時自須具有股東身分，
    其當事人之適格，始無欠缺（最高法院57年台上字第3381號
    判例參照）。又，股東權，乃股東基於其股東之身分得對公
    司主張權利之地位，如表決權之行使者即所謂股東權利之一
    。而出席股東會者，當屬股東基於股東之身分而參與公司之
    治理而言，尚非有權利主張。故遭禁止行使股東權之股東及
    股數，仍得出席股東會，僅不得行使股東權利（如行使表決
    權者）而已。又經假處分不得行使股東權者，在本案訴訟判
    決確定前，其股東身分依然存在（最高法院95年度台上字第
    984 號判決意旨參照）。本件上訴人雖遭台灣高雄地方法院
    以96年度執全字第5951號假處分禁止行使股東權在案，揆諸
    前開說明，該假處分僅禁止上訴人不得對公司行使股東權而
    已，上訴人原有股東之身分，並未喪失，有該公司變更登記
    表足憑（原審卷7 至10頁），則其提起本件訴訟，係依其股
    東之身分而為訴訟上之行為，尚非對於公司主張其股東權，
    自不在假處分限制之列。被上訴人抗辯上訴人提起本件訴訟
    當事人不適格云云，尚無可採。
  (二)至系爭股東臨時會，上訴人主張係由無召集權之嘉義客運公
    司所為而違法云云。經查，公司法就股東會開會通知上「召
    集人」並未規定應為如何形式之記載，因此其記載只要足使
    一般人知悉何人召開及該人確屬有權召開會議即可。又，股
    東之身分，可大別為自然人投資及政府或法人投資而取得者
    二種，而政府或法人為股東時，得當選為董事或監察人。但
    須指定自然人代表行使職務；政府或法人為股東時，亦得由
    其代表人當選為董事或監察人，代表人有數人時，得分別當
    選，公司法第27條第1 、2 項亦定有明文。本件監察人蔡佳
    宏並非個人投資而取得股東身分，其係投資者「嘉義客運公
    司」所指定代表行使職務之自然人，此觀前開變更登記表即
    明。觀之系爭開會通知記載召集人為「監察人嘉義汽車客運
    股份有限公司代表人蔡佳宏」，有該次開會通知附卷可稽（
    原審卷11頁），足認召開該次股東臨時會之人為監察人蔡佳
    宏，而其係嘉義客運公司代表行使職務之人，彰彰明甚。上
    訴人上開主張顯屬無據，被上訴人抗辯該次會議並無違法之
    處，自堪採信。
六、綜上所述，上訴人主張系爭股東臨時會由無召集權人所為云
    云，委不足採。從而，上訴人本於股東之身分請求撤銷系爭
    股東臨時會，為無理由，不應准許。原審為上訴人敗訴之判
    決，理由雖有不同，但結論尚無不合。上訴意旨指摘原判決
    不當，求予廢棄改判，為無理由，應予駁回。
七、據上論結，本件上訴為無理由，依民事訴訟法第449 條第2
    項、第78條，判決如主文。
中    華    民    國    97    年    10    月    22    日
                            民事第四庭
                                審判長法官  蔡文貴
                                法      官  黃科瑜
                                法      官  陳真真
以上正本證明與原本無異。
如對本判決上訴，須於判決送達後20日內向本院提出上訴狀，其
未表明上訴理由者，應於上訴後20日內向本院提出上訴理由書（
均須按他造當事人之人數附繕本）。上訴時應提出委任律師或具
有律師資格之人之委任狀，並依附註條文規定辦理。
中    華    民    國    97    年    10    月    22    日
                                書  記  官  馬蕙梅
附註：
民事訴訟法第466 條之1 ：
對於第二審判決上訴，上訴人應委任律師為訴訟代理人，但上訴
人或其法定代理人具有律師資格者，不在此限。
上訴人之配偶、三親等內之血親、二親等內之姻親，或上訴人為
法人、中央或地方機關時，其所屬專任人員具有律師資格並經法
院認適當者，亦得為第三審訴訟代理人。
第1 項但書及第2 項情形，應於提起上訴或委任時釋明之。


司法院資訊處製作；財團法人民間司法改革基金會備份。
